臺灣高等法院刑事判決　　　　　　　　94年度上重訴字第72號
上　訴　人
即　被　告　甲○
　　　　　　　　　　　號（
選任辯護人　陳德義律師
上列上訴人因毒品危害防制條例等案件，不服臺灣桃園地方法院
94年度訴字第436號，中華民國94年7月12日第一審判決（起訴案
號：臺灣桃園地方法院檢察署93年度偵字第19836號、94年度偵
字第2221號；移送併辦案號：同署94年度偵字第15633號)，提起
上訴，本院判決如下：
    主  文
原判決撤銷。
甲○共同運輸第一級毒品，處有期徒刑拾年，褫奪公權年。
扣案如附表所示之第一級毒品海洛因驗餘淨重合計玖肆點捌捌
公克沒收銷燬之；毒品包裝袋（保險套）合計拾玖個均沒收。
    事  實
一、甲○明知海洛因係毒品危害防制條例第2條第2項第1 款所規
    定之第一級毒品，且為懲治走私條例第2條第4項經行政院公
    告管制進出口物品，不得運輸、進出口，竟於民國（下同）
    93年10月中旬某日，經由林文堅（綽號阿文，由檢察官另案
    偵查）之引介，與蔡偉誠（綽號小刀，由檢察官另案偵查）
    、江丕琥（綽號小虎，由檢察官另案偵查）、張厲生（綽號
    阿生，由檢察官另案偵查）、蔡旻欣（由原審法院94年度訴
    字第432號審理)等人，基於共同運輸、私運管制之毒品海洛
    因進入我國之犯意聯絡，由林文堅、甲○、蔡旻欣充當運輸
    工具，負責將毒品海洛因運輸私運入境，蔡偉誠擔任接貨角
    色，而江丕琥、張厲生則負責前往泰國取得毒品海洛因並指
    導林文堅等人如何以潤滑油將包裝成球狀之海洛因塞入肛門
    下腸道，並約明以運輸6 顆球狀海洛因為基準，可獲取新台
    幣（下同）10萬元之報酬，每增減1顆為2萬元，而報酬則於
    毒品順利入境後交付。謀議既定，蔡偉誠即先為林文堅、甲
    ○、蔡旻欣辦理出國手續。93年12月15日22時15分，林文堅
    、甲○、蔡旻欣搭乘中華航空公司CI065 號班機前往泰國曼
    谷，抵達曼谷後，為避人耳目引起注意，林文堅、甲○、蔡
    旻欣均隨同所參加之旅行團依既定行程旅遊，93年12月19日
    23時返國前夕，江丕琥、張厲生依計劃攜帶以保險套包裝之
    球狀海洛因至林文堅、甲○、蔡旻欣等人所住宿之飯店，將
    球狀海洛因分別交付林文堅8顆、甲○6顆、蔡旻欣6 顆，江
    丕琥、張厲生並指導如何以潤滑油塗抹塞入肛門下腸道，惟
    甲○勉強塞入5顆後即感身體不適，因此約明僅能取得代價8
    萬元，江丕琥並指示林文堅等人如順利運輸入境，即搭車前
    往高速公路南崁交流道附近之阿囉哈遊覽車站，蔡偉誠將在
    上址接貨並交付報酬，江丕琥隨即離去飯店並留下張厲生負
    責看守林文堅等人。93年12月20日17時50分，林文堅、甲○
    、蔡旻欣搭乘中華航空公司CI696 號班機由泰國曼谷返國，
    同日23時40分抵達桃園縣中正國際機場，而共同將海洛因運
    輸、私運進入我國。嗣臺北縣政府警察局依通訊監察所得，
    於林文堅、甲○、蔡旻欣入境檢查時，持臺灣桃園地方法院
    檢察署檢察官核發之拘票將渠等拘提到案，並依檢察官核發
    之鑑定許可書，帶往臺北縣板橋市亞東醫院作X 光片檢查，
    發現林文堅、甲○、蔡旻欣等人之下腸道均藏有異物，經分
    別以自然排泄方式排出如附表所示顆數之球狀海洛因。
二、案經臺北縣政府警察局移送臺灣桃園地方法院檢察署檢察官
    偵查起訴。
    理  由
壹、程序部分：
    按刑事訴訟法第159條之1第1 項規定：「被告以外之人於審
    判外之陳述，雖不符前四條之規定，而經當事人於審判程序
    同意作為證據，法院審酌該言詞陳述或書面陳述作成時之情
    況，認為適當者，亦得為證據。」，本件證人即共同被告林
    文堅、蔡旻欣雖未經傳訊到庭，惟渠等分別於另案（桃園地
    檢署93年偵字第19835號，以及原審94年訴字第432號）所為
    之供述，已經被告於審判程序同意作為本案之證據（見原審
    卷第82至83頁），本院審酌該言詞陳述作成時之情況，亦認
    為適當，依前開之說明，均併採為本案之證據，先予敘明。
貳、實體部分：
一、訊據上訴人即被告甲○對於運輸第一級毒品海洛因之事實，
    坦承不諱。辯護意旨略以：被告犯罪後坦承犯行，並因被告
    之供述而查獲共犯林文堅、蔡旻欣及張厲生、江丕琥、蔡偉
    誠，被告對刑事偵查有貢獻，請減輕其刑並酌予援用刑法第
    59條規定，又本件檢察官雖已監聽江丕琥等人之電話，惟依
    監聽譯文尚無具體之真實證據足以證明彼等犯罪，且被告供
    出毒品來源時，彼等尚未被逮捕，係因被告之供述始有具體
    之真實證據而得破獲，請依毒品危害防制條例第17條規定減
    輕其刑，並請審酌被告甫自軍中退伍，年輕識淺，被告之父
    長年無固定之工作，且三個妹妹均在就學，家中貧寒需錢，
    因一時失慮而誤觸法網，且並非首謀，所攜之毒品數量不多
    ，且係共犯中最少者，又未流入市面，對社會未產生危害等
    情，請予從輕量刑，並依刑法第59條規定酌減其刑，以啟被
    告自新之機會。經查：
(一)民國93年12月20日23時40許，臺北縣政府警察局持臺灣桃園
    地方法院檢察署檢察官拘票，在桃園縣中正國際機場，將甫
    由泰國曼谷搭乘中華航空公司CI696 班機返國之被告甲○及
    共犯林文堅、蔡旻欣拘提到案，經檢察官核發鑑定許可書將
    被告甲○及共犯林文堅、蔡旻欣帶往臺北縣板橋市亞東醫院
    檢查，經以Ｘ光檢驗結果，發覺渠等腹內下腸道均有異物，
    經施以自然排泄方法，結果被告甲○由腹部排出5 顆以類似
    保險套包裝之球狀物，共犯林文堅排出8 顆，共犯蔡旻欣排
    出6顆，已據被告供承在卷（見偵19836號卷第31至33頁，原
    審卷第85至89頁，本院卷第37、39至40頁），並經共犯林文
    堅、蔡旻欣供承屬實 (見偵19835 號影卷第35至38頁、第51
    至52頁，偵19837號影卷第27至29頁、第40至41頁)，而被告
    甲○及共犯林文堅、蔡旻欣體內所排放出之球狀物經鑑定結
    果，均含有第一級毒品海洛因成分，其顆數、驗餘合計淨重
    、純度、純質淨重及包裝重，均分別如附表所示，亦有法務
    部調查局94年1月14日調科壹字第080008771、000000000 、
    000000000號鑑定通知書3份可稽（見同上偵19836卷第42 頁
    、偵19835號影卷第49頁、第19837卷第34頁）。此外，並有
    台北關稅局扣押貨物、運輸工具收據及搜索筆錄、拘票、鑑
    定許可書、照片、Ｘ光片、通訊監察書、通訊監察譯文（見
    93年度偵字第19836號卷第2、17、26、27至29、40頁，94年
    度訴字第432號影卷第53-3至53-8頁)，及被告甲○入出境資
    料查詢表（見原審卷第77頁）在卷可稽。而本件如何查獲，
    亦據證人即臺北縣政府警察局警員陶瑞華證稱本件係經檢舉
    後，經聲請核發通訊監察書，監察得知共犯林文堅欲出國夾
    帶毒品返國，經比對出境資料無訛，即聲請檢察官核發拘票
    於共犯林文堅等人入境時拘提到案等情甚詳（見原審另案94
    年度訴字第432號影印卷94.3.10.筆錄)。是被告甲○與共犯
    林文堅、蔡旻欣於93年12月20日自泰國曼谷以塞入肛門方式
    夾藏毒品海洛因，運輸毒品、私運管制物品進入我國境之事
    實，事證明確。
(二)本件毒品海洛因運輸入境係由共犯蔡偉誠、江丕琥、張厲生
    、林文堅、蔡旻欣及被告甲○等人共同為之，並由共犯蔡偉
    誠負責為共犯林文堅、蔡旻欣及被告甲○辦理出國手續及支
    付費用，共犯林文堅、蔡旻欣及被告甲○於93年12月15日出
    境抵達泰國曼谷，於93年12月19日返國前夕，共犯江丕琥、
    張厲生即攜帶球狀海洛因至共犯林文堅、蔡旻欣及被告甲○
    住宿之飯店，將球狀海洛因分別交付共犯林文堅、蔡旻欣及
    被告甲○，共犯江丕琥、張厲生並指導林文堅等人如何以潤
    滑劑塗抹將球狀海洛因塞入肛門，表示如感覺不舒服就多走
    動走動，或著躺著，或著喝可樂，並稱如順利運輸私運入境
    ，每6顆之代價為10萬元，每增減1 顆為2萬元，並指示如順
    利入境後，即搭車至高速公路南崁交流道附近之阿囉哈遊覽
    車站，將毒品交給共犯蔡偉誠等情，已據被告甲○供承在卷
    （見19836偵卷第7至13頁警詢筆錄、第32、33、45頁，原審
    卷第7至11頁)，並經共犯林文堅 (見19835號偵卷第9至14頁
    警詢筆錄，第36至38頁、第64頁偵查筆錄，原審94年度訴字
    第432號94年3月31日審判筆錄第5至7頁）、蔡旻欣（見1983
    7號偵卷第7至11頁警詢筆錄，第27至29頁偵查筆錄），分別
    證述屬實。
(三)綜上事證，被告甲○上揭共同運輸第一級毒品、私運管制物
    品進口等犯行明確，應依法論科。
二、按海洛因屬於毒品危害防制條例第2條第2項第1 款所列之第
    一級毒品，不得製造、運輸、販賣、意圖販賣而持有、轉讓
    、施用及持有。又按行政院依懲治走私條例第二條第四項授
    權公告之「管制物品項目及其數額」，依八十八年四月十四
    日修正發布甲項第四目規定，明定毒品危害防制條例所列毒
    品不限其數額為管制進出口物品，業自八十八年四月十六日
    起實施在案。被告甲○將屬第一級毒品之海洛因自泰國運輸
    進入我國，核其所為，係犯毒品危害防制條例第4條第1項之
    運輸第一級毒品罪，及懲治走私條例第2條第1項之私運管制
    物品進口罪。其持有第一級毒品海洛因之低度行為為運輸毒
    品之高度行為所吸收，不另論罪。被告甲○所犯運輸毒品罪
    與私運管制物品進口罪，係一行為觸犯數罪名，為想像競合
    犯，應從一重之毒品危害防制條例第4條第1項之運輸第一級
    毒品罪處斷（參七三年特覆字第十七號判例）。又本件運輸
    毒品海洛因犯行，係由共犯江丕琥出面邀約共犯林文堅，再
    經由共犯林文堅聯絡被告甲○及共犯蔡旻欣充當運輸工具走
    私運輸毒品海洛因入境，並由共犯蔡偉誠代為辦理前往泰國
    證件並先行支付費用，且在泰國時係由共犯江丕琥、張厲生
    交付毒品並指導如何將毒品以潤滑油塞入肛門，顯見被告甲
    ○與共犯江丕琥、張厲生、蔡偉誠、林文堅、蔡旻欣間，彼
    此間有直接或間接之犯意聯絡及行為分擔，均為共同正犯（
    最高法院77年台上字第2135號判例意旨參照）。原審論處被
    告甲○罪刑，固非無見。惟查：毒品危害防制條例第4條第1
    項規定：「製造、運輸、販賣第一級毒品者，處死刑或無期
    徒刑；處無期徒刑者，得併科新台幣一千萬元以下罰金。」
    ，其法定刑為死刑、無期徒刑，別無其他自由刑之規定，刑
    度可謂重大，而被告此次私運毒品是受林文堅邀約，且其背
    景是一時失慮貪取財物因而涉險，並非首謀，走私所運輸之
    毒品復在流入市面前即時查獲，且犯後坦承犯行，其犯罪有
    顯可憫恕之情狀，情輕法重，若依毒品危害防制條例第4 條
    第1 項規定，量處法定最輕刑之無期徒刑，仍嫌過重，且共
    犯蔡旻欣亦經原審另案依刑法第59條減輕其刑判處有期徒刑
    十三年（見94年度訴字第432號影印卷），原審未予被告酌
    減其刑，就此部分有判決適用法則不當之違誤。原判決既有
    可議，即屬無可維持，應由本院將原判決撤銷改判。爰審酌
    被告平日之素行、此次私運毒品是受林文堅邀約，且其背景
    係一時失慮貪取財物因而涉險，並非首謀，走私所運輸之毒
    品復在流入市面前即為警查獲，尚未對社會治安及國民之健
    康產生具體之危害性，及被告犯後坦承犯行，運輸毒品數量
    ，第一級毒品海洛因對社會所生危害非輕等一切情狀，認被
    告所犯情節，縱量處法定最輕刑之無期徒刑，仍嫌過重，爰
    依刑法第59條之規定酌減其刑，並審酌上開犯行各情節，量
    處有期徒刑13年，依其犯罪之性質並認有褫奪公權之必要，
    爰並諭知褫奪公權3年。至毒品危害防制條例第17條雖規定
    ：「犯第4條第1項至第4項之罪，供出毒品來源，因而破獲
    者，得減輕其刑。」，惟查被告甲○為警查獲後，警詢時除
    坦認有夾藏運輸毒品海洛因行為外，固亦供承係與共犯蔡偉
    誠、江丕琥、張厲生、林文堅、蔡旻欣共同運輸，惟查，93
    年12月20日被告甲○及共犯林文堅、蔡旻欣自泰國曼谷搭機
    將毒品海洛因運輸入境前，臺灣桃園地方法院檢察署檢察官
    已依線報得知共犯江丕琥等人有運輸毒品之計劃，並預以核
    發通訊監察書指揮臺北縣政府警察局偵查，且於被告甲○等
    人入境時，持檢察官所核發之拘票將被告甲○等人拘提到案
    ，此有臺灣桃園地方法院檢察署94年3月21日桃檢惟致94偵
    字第2223號函、通訊監察書及譯文 (見原審另案94年度訴字
    第43 2號影卷第19-1頁、第53-4頁至53-7頁)及拘票在卷可
    稽，顯見本件犯罪及共犯江丕琥、張厲生、蔡偉誠等人之查
    獲，並非因被告甲○之舉發，至為明確，且被告甲○於警詢
    係供承「共犯」之人數及姓名，並非「供出毒品來源」，亦
    與該條之規定不合，自無該條減輕其刑規定之適用，附此敘
    明。
三、附表所示第一級毒品海洛因驗餘淨重合計394.88公克，為被
    告甲○與共犯林文堅、蔡旻欣、江丕琥、張厲生、蔡偉誠共
    同運輸之第一級毒品，均應依毒品危害條例第18條第1 項前
    段之規定，諭知沒收銷燬之，又附表所示包裝海洛因之保險
    套19個，為被告甲○及共犯林文堅、蔡旻欣、江丕琥、張厲
    生、蔡偉誠等人所有供犯本件運輸毒品犯行所用之物，應依
    毒品危害防制條例第19條第1 項之規定宣告沒收之。至於被
    告甲○運輸毒品之報酬8 萬元，被告甲○尚未取得，已據被
    告甲○及共犯林文堅、蔡旻欣供述在卷，自不得宣告沒收，
    又共犯蔡偉誠為被告甲○代辦出國所支出之費用（含機票及
    出境手續等費用）及共犯蔡偉誠交付被告甲○之旅費1 萬元
    ，此部分之支出乃被告甲○得出境至泰國曼谷之費用，與被
    告甲○嗣後自泰國曼谷運輸毒品海洛因入境之行為並無對價
    關係，尚非被告甲○因犯罪所得之財物，亦不得宣告沒收。
四、併辦意旨（94年度偵字第15633號)略以：甲○與林文堅、蔡
    偉（綽號小刀）、江丕琥（綽號小虎)等3人（均另案偵辦）
    基於犯意聯絡，先由林文堅商定以新台幣10萬元代價，為蔡
    偉誠、江丕琥出國攜帶毒品，隨即於民國93年12月15日，接
    受蔡偉誠出資安排至泰國旅遊，於同年12月19日，在泰國曼
    谷某飯店，收取江丕琥交付第一級毒品海洛因5顆(共淨重11
    0.78公克）後，將之塞置肛門日，於93年12月20日，至泰國
    曼谷搭乘中華航空公司ＣＩ-696號班機攜帶上揭毒品返國，
    嗣於當日晚間11時40分許，在桃園縣大園鄉中正國際機艙，
    為警查獲，並扣得該海洛因5 顆。前開併辦部分經核與本件
    所起訴，係屬同一犯罪事實，本院自得一併審理，附此敘明
    。
據上論斷，應依刑事訴訟法第369條第1項前段、第364條、第299
條第1項前段，毒品危害防制條例第4條第1項、第18條第1項前段
、第19條第1項，懲治走私條例第2條第1項、第11 條，刑法第11
條前段、第28條、第55條、第59條、第37條第2 項，判決如主文
。
本案經檢察官姜貴昌到庭執行職務。
中　　華　　民　　國　　94　　年　　9 　　月　　22　　日
　　　　　　　　　刑事第十二庭  審判長法　官  李文成
　　　　　　　　　　　　　　　　　    法　官  周盈文
　　　　　　　 　 　　　　　　　　　　法　官  官有明
以上正本證明與原本無異。
如不服本判決，應於收受送達後十日內向本院提出上訴書狀，其
未敘述上訴之理由者並得於提起上訴後十日內向本院補提理由書
（均須按他造當事人之人數附繕本）。
                                      書記官  林蓓瑜
中　　華　　民　　國　　94　　年　　9 　　月　　23　　日
附錄：本案論罪科刑法條全文
毒品危害防制條例第4條
製造、運輸、販賣第一級毒品者，處死刑或無期徒刑；處無期徒
刑者，得併科新臺幣1千萬元以下罰金。
製造、運輸、販賣第二級毒品者，處無期徒刑或7年以上有期徒
刑，得併科新臺幣7百萬元以下罰金。
製造、運輸、販賣第三級毒品者，處5年以上有期徒刑，得併科
新臺幣5百萬元以下罰金。
製造、運輸、販賣第四級毒品者，處3年以上10年以下有期徒刑
，得併科新臺幣3百萬元以下罰金。
製造、運輸、販賣專供製造或施用毒品之器具者，處1年以上7
年以下有期徒刑，得併科新臺幣1百萬元以下罰金。
前五項之未遂犯罰之。
毒品危害防制條例第18條
查獲之第1、二級毒品及專供製造或施用第1、二級毒品之器具，
不問屬於犯人與否，均沒收銷燬之；查獲之第3、四級毒品及製
造或施用毒品之器具，無正當理由而擅自持有者，均沒入銷燬之
。但合於醫藥、研究或訓練之用者，得不予銷燬。
前項合於醫藥、研究或訓練用毒品或器具之管理辦法，由法務部
會同行政院衛生署定之。
毒品危害防制條例第19條
犯第4條至第9條、第12條、第13條或第14條第1項、第2項之罪者
，其供犯罪所用或因犯罪所得之財物，均沒收之，如全部或一部
不能沒收時，追徵其價額或以其財產抵償之。
為保全前項價額之追徵或以財產抵償，得於必要範圍內扣押其財
產。
犯第 4 條之罪所使用之水、陸、空交通工具沒收之。
懲治走私條例第2條
私運管制物品進口、出口逾公告數額者，處7年以下有期徒刑，
得併科新臺幣3百萬元以下罰金。
以犯前項之罪為常業者，處3年以上10年以下有期徒刑，得併科
新臺幣5百萬元以下罰金。
第 1 項之未遂犯罰之。
第 1 項所稱管制物品及其數額，由行政院公告之。
懲治走私條例第11條
走私行為之處罰，海關緝私條例及本條例無規定者，適用刑法或
其他有關法律。
管制物品項目及其數額甲管制進出口物品四毒品危害防制條例所
列毒品及其製劑、罌粟種子、古柯種子及大麻種子
 附表：
┌──┬─────┬─────────┬────────┬──────────┐
│編號│姓      名│塞入肛門海洛因之顆│包裝袋之數量級重│查獲時間、地點及海洛│
│    │          │數、重量、純度    │量              │因排出地點          │
├──┼─────┼─────────┼────────┼──────────┤
│一  │甲○      │5 顆，合計淨重110.│5 個（保險套），│(1)93年12月20日23時40│
│    │          │78公克，純度82.48%│合計8.15公克。  │  許在桃園縣中正機場│
│    │          │，純質淨重91.37 公│                │  第一航廈          │
│    │          │克。              │                │(2)台北縣板橋市亞東醫│
│    │          │                  │                │  院                │
├──┼─────┼─────────┼────────┼──────────┤
│二  │林文堅    │8 顆，合計淨重172.│8 個（保險套），│同上。              │
│    │          │45公克，純度82.13%│合計14.54 公克。│                    │
│    │          │，純質淨重141.63公│                │                    │
│    │          │克。              │                │                    │
├──┼─────┼─────────┼────────┼──────────┤
│三  │蔡旻欣    │6顆，合計淨重114.6│6 個（保險套），│同上。              │
│    │          │5公克，純度82.54% │合計10.12 公克。│                    │
│    │          │，純質淨重94.63 公│                │                    │
│    │          │克。              │                │                    │
└──┴─────┴─────────┴────────┴──────────┘
